【裁判字號】    97,訴,1293
【裁判日期】    971121
【裁判案由】    毒品危害防制條例
【裁判全文】
臺灣基隆地方法院刑事判決              97年度訴字第1293號
公  訴  人  臺灣基隆地方法院檢察署檢察官
被      告  乙○
上列被告因毒品危害防制條例案件，經檢察官提起公訴（97年度
毒偵字第1878號），被告於準備程序進行中，就被訴事實為有罪
之陳述，經本院合議庭裁定由受命法官獨任進行簡式審判程序，
判決如下：
    主  文
乙○施用第一級毒品，累犯，處有期徒刑柒月；又持有第一級毒
品，累犯，處有期徒刑參月，扣案之第一級毒品海洛因壹包（驗
餘淨重零點壹參捌伍公克）沒收銷燬之，包裝上開海洛因之外包
裝袋壹只沒收之。應執行有期徒刑捌月，扣案之第一級毒品海洛
因壹包（驗餘淨重零點壹參捌伍公克）沒收銷燬之，包裝上開海
洛因之外包裝袋壹只沒收之。
    事  實
一、乙○前於民國91年間因竊盜案件，經臺灣宜蘭地方法院以91
    年度宜簡字第52號判決處有期徒刑3 月確定，於91年11月26
    日執行完畢；復於民國92年間因偽造有價証券及偽造文書，
    經臺灣台中地方法院判處有徒刑8月、6月，應執行有期徒刑
    1年確定，並於93年8月6 日縮刑期滿執行完畢；續因施用毒
    品案件，經裁定送觀察、勒戒後，認有毒品之傾向，經本院
    於90年10月19日以90年度毒聲字第1446號裁定令入戒治處所
    施以強制戒治1年，於91年5 月31日停止戒治並付保護管束，
    惟因違反保護管束應遵守事項，情節重大，經本院於91年8
    月19日以91年度毒聲字第741 號撤銷停止戒治，令入戒治處
    所繼續施以強制戒治，於92年8 月21日強制戒治期滿執行完
    畢，並由檢察官以92年度戒毒偵字第61號為不起訴處分確定
    ；其後，又於93年9月至12月間（前揭觀察勒戒執行完畢後5
    年內）因連續施用第一、二級毒品案件，經本院以93年度訴
    字第696 號判處應執行有期徒刑10月確定，於95年10月17日
    縮刑期滿執行完畢（構成累犯）；再因竊盜案件，經臺灣板
    橋地方法院以96年度易字1568號判處應執行有期徒刑10月，
    嗣經上訴，經臺灣高等法院以97年度上易字第154 號判決上
    訴駁回而確定，詎仍不知悔改，於下列時、地而為下列犯行
    ：
  (一)97年7 月25日晚間11時許，在其位於基隆市○○區○○路46
    巷11弄42號住處內，基於施用第一級毒品海洛因之犯意，將
    海洛因置入注射針筒內，摻水混合注射皮膚靜脈血管處之方
    式，非法施用第一級毒品海洛因1次。
  (二)又其明知海洛因係屬毒品危害防制條例第10條第1 項所管制
    之毒品，未經主管機關許可，不得持有，竟於97年7月26 日
    晚間9時30分許，在基隆市○○路附近，以新臺幣（下同）1
    ,000元，向真實姓名年籍不詳綽號「綠豆」之成年男子，購
    買第一級毒品海洛因1 包（驗餘淨重0.1385公克）而持有之
    。經警於同年26日晚間10時10分許，在基隆市○○區○○路
    、仁二路前對之盤檢，當場扣得前開海洛因1 包，並經其同
    意採集尿液送驗，結果呈海洛因之嗎啡陽性反應，始悉上情
    。
三、案經基隆市警察局第一分局報告臺灣基隆地方法院檢察署檢
    察官偵查起訴。
    理  由
一、本件被告所犯者非為死刑、無期徒刑、最輕本刑為3 年以上
    有期徒刑之罪或高等法院管轄第一審案件，其於準備程序進
    行中，先就被訴事實為有罪之陳述，經告知其簡式審判程序
    之旨，並聽取公訴人及被告之意見後，本院依刑事訴訟法第
    273條之1第1 項之規定，裁定由受命法官獨任進行簡式審判
    程序，且依同法第273條之2規定，簡式審判程序之證據調查
    ，不受第159條第1項、第161條之2、第161條之3、第163 條
    之1及第164條至第170條規定之限制，合先敘明。
二、前揭犯罪事實，業據被告於本院準備程序及審理時坦承不諱
    ，而被告於97年7 月26日為警所採集之尿液，經送以酵素免
    疫分析法（EIA）、氣相層析質譜儀（GC/MS）檢驗結果，確
    呈施用第一級毒品海洛因後之鴉片類、嗎啡、可待因陽性反
    應，有基隆市警察局第一分局偵辦毒品案件尿液檢體對照表
    、台灣尖端先進生技醫藥股份有限公司濫用藥物檢驗報告各
    乙份（97年度毒偵字第1878號卷第4頁、第41 頁）附卷可稽
    ，且參之以酵素免疫分析或薄層定性分析等方式為初步篩檢
    者，檢驗結果雖有相當程度偽陽性之可能，然以氣（液）相
    層析、質譜分析之儀器為交叉確認者，檢驗結果出現偽陽性
    之機率則極低，因而具有公信力，核足為對涉嫌人不利之認
    定；尤以「毒品施用後於尿液、血液中可檢出之最大時限，
    與施用劑量、施用頻率、施用方式、施用者飲水量之多寡、
    個人體質、代謝情況、檢體收集時間點及所用檢測方法之靈
    敏度等因素有關，因個案而異。依據Clarke's  Isolation
    Identification of Drugs 第二版記載，血液中藥物之半衰
    期（濃度減半所需時間）分別為古柯鹼0.7-1.5 小時、海洛
    因3分鐘（其代謝物為嗎啡2-3小時）、嗎啡2-3 小時、大麻
    20-36小時、安非他命12小時（當尿液偏酸性時，為4-8小時
    ）、甲基安非他命9小時、Ketamine 2-4小時，而MDMA約8.4
    9小時。一般於尿液中可檢出之最大時限，古柯鹼為施用後1
    -4天、海洛因2-4天、嗎啡2-4天、大麻1-10天、安非他命1-
    4天、甲基安非他命1-5天、MDMA1-4天、MDA 1-4天、Ketami
    ne2-4天。」此亦經行政院衛生署藥物食品檢驗局以92年7月
    23日管檢字第0920005609號函釋在案；且扣案之第一級毒品
    海洛因1小包，經警依菸毒檢驗包試劑初步檢驗結果，呈嗎
    啡、海洛因反應，再送交通部民用航空局航空醫務中心鑑驗
    結果，確含第一級毒品海洛因成份，有基隆市警察局第四分
    局查獲涉嫌毒品危害防制條例毒品初步鑑驗報告單（同卷第
    15頁）、交通部民用航空局航空醫務中心97年5月2日航藥鑑
    字第0972283號毒品鑑定書（同卷第43頁）各1份在卷可佐，
    足證被告自白與事實相符，堪以採信。又被告前因施用毒品
    案件，經裁定送觀察、勒戒後，認有毒品之傾向，經令入戒
    治處所施以強制戒治，於92年5 月22日戒治執行期滿執行完
    畢，由臺灣基隆地方法院檢察署檢察官以92年度戒毒偵字第
    61號為不起訴處分等情，亦有臺灣高等法院被告前案紀錄表
    1份附卷足佐，是被告於前次觀察、勒戒執行完畢後，5年內
    再犯本案施用第一級毒品海洛因犯行，其犯罪事證明確，上
    開犯行洵堪認定，應依法論科。
三、查海洛因係毒品危害防制條例第2條第2項第1 款所定之第一
    級，核被告就犯罪事實(一)部分係犯毒品危害防制條例第10條
    第1 項施用第一級毒品罪。其施用前、後持有第一級毒品海
    洛因之低度行為，應為施用第一級毒品之高度行為所吸收，
    不另論罪；就犯罪事實(二)部分，係犯毒品危害防制條例第11
    條第1項持有第一級毒品罪。被告先後所犯上開2罪，犯意各
    別，行為互殊，應予分論併罰。又被告有犯罪事實欄所載之
    論罪科刑執行完畢之刑，有臺灣高等法院被告前案紀錄表乙
    份在卷可稽，其於前案執行完畢後5 年內，故意再犯本件有
    期徒刑以上之罪，均為累犯，均依法加重其刑。爰審酌被告
    曾有施用毒品之前科仍不知戒除，惟犯罪後坦承犯行，且所
    犯之施用毒品犯行乃戕害自己身心健康，並未危及他人等一
    切情狀，分別量處如主文所示之刑，併定其應執行之刑。
四、至查獲之第一級毒品海洛因1 小包（驗餘淨重：0.1385公克
    ）為毒品，應依毒品危害防制條例第18條第1 項前段規定宣
    告沒收銷燬之。至包裝前開第一級毒品海洛因之外包裝1 只
    ，具有防止毒品裸露、散逸之功能，且無與毒品難以析離而
    無法個別宣告沒收之情事，係被告所有，供犯本案持有第一
    級毒品海洛因所用，業據被告供承明確，爰依刑法第38條第
    1 項第2款、第3項之規定，宣告沒收。
據上論斷，應依刑事訴訟法第273條之1第1項、第299條第1 項前
段，毒品危害防制條例第10條第1項、第11條第1 項、第18條第1
項前段，刑法第11條前段、第47條第1項、第51條第5款、第38條
第1項第2款、第3項，判決如主文。
本案經檢察官甲○○到庭執行職務。
中    華    民    國    97    年    11    月    21    日
                  刑事第四庭法  官   周霙蘭
以上正本證明與原本無異。
如不服本判決應於收受本判決後10日內向本院提出上訴書狀，其
未敘述上訴理由者，並得於提起上訴後10日內向本院補提理由書
狀（均須按他造當事人之人數附繕本）「切勿逕送上級法院」。
中    華    民    國    97    年    11    月    21    日
                            書記官   呂明龍
附錄論罪法條：
毒品危害防制條例第10條：
施用第一級毒品者，處6 月以上5 年以下有期徒刑。
施用第二級毒品者，處3 年以下有期徒刑。


司法院資訊處製作；財團法人民間司法改革基金會備份。
